【裁判字號】    97,訴,2681
【裁判日期】    971017
【裁判案由】    偽造文書等
【裁判全文】
臺灣板橋地方法院刑事判決
公  訴  人  臺灣板橋地方法院檢察署檢察官
被      告  乙○○
                    （另案羈押於臺灣士林看守所）
上列被告因偽造文書等案件，經檢察官提起公訴（九十七年度偵
緝字第一二五三號），因被告於本院準備程序中為有罪之陳述，
嗣經本院合議庭裁定以簡式審判程序審理，判決如下：
    主  文
乙○○意圖為自己不法之所有，而侵占離本人所持有之物，處罰
金新臺幣伍仟元，如易服勞役，以新臺幣壹仟元折算壹日；又行
使偽造私文書，足以生損害於他人，處有期徒刑肆月，如易科罰
金，以新臺幣壹仟元折算壹日。偽刻之「甲○○」印章壹枚及附
表編號壹所示偽造之印文沒收；又行使偽造私文書，足以生損害
於他人，處有期徒刑肆月，如易科罰金，以新臺幣壹仟元折算壹
日。附表編號貳所示偽造之簽名沒收；上開有期徒刑部分應執行
有期徒刑陸月，如易科罰金，以新臺幣壹仟元折算壹日。偽刻之
「甲○○」印章壹枚及附表編號壹、貳所示偽造之署押及印文均
沒收。
    事  實
一、乙○○於民國九十六年六月間某日，在臺北縣三重市三和夜
    市內拾獲甲○○之身分證一張（原係甲○○於九十五年三月
    二十三日某時許，在臺北縣三重市○○路住處附近，連同皮
    包一併遭人搶奪而脫離其持有），詎乙○○竟未交付警察機
    關處理，而意圖為自己不法之所有，基於侵占離本人所持有
    之物之犯意，予以侵占入己。
二、乙○○另又意圖為自己不法所有，並基於行使偽造私文書之
    犯意，於拾獲甲○○所有之身分證後，分別為下列行為：(一)
    於九十六年六月間某日，在臺北縣三重市某刻印店，委由不
    知情之刻印人員偽刻「甲○○」之印章一枚後，再於九十六
    年六月十八日，持甲○○所有之身分證，前往臺北縣永和市
    ○○路○段二０一號臺灣大哥大股份有限公司（下稱臺灣大
    哥大公司）永和門市店特約中心，申請臺灣大哥大公司之行
    動電話門號「0000000000」，且未經甲○○之同
    意或授權，冒用甲○○之名義，在附表編號一所示「臺灣大
    哥大行動通信網路業務服務申請書」上偽造甲○○之印文二
    枚，而偽造上開文書，足生損害於甲○○，及臺灣大哥大公
    司稽核行動電話申請用戶之正確性。乙○○再持上開文書向
    臺灣大哥大公司永和門市店特約中心之承辦人員行使，使該
    承辦人員因此陷於錯誤，誤認甲○○本人有申請行動電話門
    號之意，而交付所臺灣大哥大公司「0000000000
    」行動電話ＳＩＭ卡一枚及行動電話一支予乙○○。(二)於九
    十六年七月二日，持甲○○所有之身分證，前往臺北縣新店
    市○○路○段四十六號之遠傳電信股份有限公司（下稱遠傳
    公司）新店特約服務中心，申請遠傳公司之行動電話門號「
    0000000000」，且未經甲○○之同意或授權，冒
    用甲○○之名義，在附表編號二所示「遠傳公司行動電話業
    務/ 第三代行動通信業務服務契約」與「高用量３Ｇ哈啦９
    ９０雙倍加值１９０型手機方案限２４個月第三代行動電話
    服務申請書（限制型）」偽造甲○○之簽名共三枚，而偽造
    上開文書，足生損害於甲○○，及遠傳公司稽核行動電話申
    請用戶之正確性。乙○○再持上開文書向遠傳公司新店特約
    服務中心之承辦人員行使，使該承辦人員因此陷於錯誤，誤
    認甲○○本人有申請行動電話門號之意，而交付所遠傳公司
    「0000000000」行動電話ＳＩＭ卡一枚及行動電
    話一支予乙○○。嗣因甲○○查覺後，始報警而查悉上情。
三、案經被害人甲○○訴由臺北縣政府警察局永和分局報告臺灣
    板橋地方法院檢察署檢察官偵查起訴，本院於準備程序進行
    中，被告就被訴事實為有罪之陳述，經告知被告簡式審判程
    序之旨，並聽取當事人之意見後，經本院合議庭裁定以簡式
    審判程序審理。
    理  由
一、上揭犯罪事實，業據被告乙○○於偵查及本院審理時坦承不
    諱，核與告訴人甲○○於警詢時及本院審理中指訴之情節相
    符，復有所偽造之臺灣大哥大行動通信網路業務服務申請書
    、遠傳公司行動電話業務/ 第三代行動通信業務服務契約與
    高用量３Ｇ哈啦９９０雙倍加值１９０型手機方案限２４個
    月第三代行動電話服務申請書（限制型）各一份、告訴人甲
    ○○所具名未申請遠傳門號申請書及致臺灣大哥大公司聲明
    書各一份附卷足憑，堪認被告之自白與事實相符。事證已臻
    明確，被告犯行堪以認定，應依法論科。
二、核被告乙○○所為，係犯刑法第三百三十七條之侵占離本人
    所持有之物罪、第二百十六條、第二百十條之行使偽造私文
    書罪、第三百三十九條第一項之詐欺取財罪。公訴意旨雖認
    被告係犯刑法第三百三十七條之侵占遺失物罪，惟本件被害
    人甲○○業於警詢及本院審理時明確陳稱身分證係在臺北縣
    三重市○○路住處附近，連同皮包一併遭人搶奪，顯屬違背
    被害人意願而脫離其持有之物，並非遺失物，故應予以更正
    。被告偽造署押之行為，係偽造私文書之部分行為，而偽造
    私文書之行為，復為行使之高度行為所吸收，均不另論罪。
    其利用不知情之刻印店人員，偽刻甲○○之印章，為間接正
    犯。又被告所犯行使偽造私文書及詐欺取財（即詐得行動電
    話、ＳＩＭ卡部分）間，因被告於同時地為行使偽造私文書
    及詐欺取財之行為，足認被告係基於一個犯罪決意，實行數
    個構成要件之行為，而該二者有其同一性，自得評價為一行
    為而論以想像競合犯，應從一重之行使偽造私文書罪論處。
    再被告所犯上開侵占離本人所持有之物罪、先後二次行使偽
    造私文書罪，各罪間之犯意各別，應分論併罰。爰審酌被告
    之素行，犯罪之動機、目的、手段、所生危害及犯後坦承犯
    行，態度尚稱良好等一切情狀，分別量處如主文所示之刑，
    並諭知易科罰金及易服勞役之折算標準，暨就有期徒刑部分
    定其應執行之刑及諭知易科罰金之折算標準。
三、偽刻之「甲○○」印章一枚、被告在附表所示申請書上偽造
    之「甲○○」印文二枚、簽名三枚，合計五枚，不問屬於犯
    人與否，依刑法第二百十九條宣告沒收。
據上論斷，應依刑事訴訟法第二百七十三條之一第一項、第二百
九十九條第一項前段，刑法第三百三十七條、第二百十六條、第
二百十條、第三百三十九條第一項、第五十五條、第四十一條第
一項前段、第四十二條第三項前段、第五十一條第五款、第二百
十九條，刑法施行法第一條之一，判決如主文。
本案經檢察官林俊峰到庭執行職務。
中    華    民    國    97    年    10    月    17    日
                  刑事第七庭法  官  潘翠雪
上列正本證明與原本無異。
如不服本判決，應於送達後十日內敘明上訴理由，向本院提出上
訴狀
                            書記官  江文彬
中    華    民    國    97    年    10    月    17    日
附錄本案論罪科刑法條全文：
中華民國刑法第210條
（偽造變造私文書罪）
偽造、變造私文書，足以生損害於公眾或他人者，處5年以下有
期徒刑。
中華民國刑法第216條
（行使偽造變造或登載不實之文書罪）
行使第 210 條至第 215 條之文書者，依偽造、變造文書或登載
不實事項或使登載不實事項之規定處斷。
中華民國刑法第337條
（侵占遺失物罪）
意圖為自己或第三人不法之所有，而侵占遺失物、漂流物或其他
離本人所持有之物者，處5百元以下罰金。
中華民國刑法第339條
（普通詐欺罪）
意圖為自己或第三人不法之所有，以詐術使人將本人或第三人之
物交付者，處5年以下有期徒刑、拘役或科或併科1千元以下罰金
。
以前項方法得財產上不法之利益或使第三人得之者，亦同。
前二項之未遂犯罰之。
附表：
┌──┬────┬───────┬────────┬────┬───┐
│編號│時    間│地點（通訊行名│偽造之申請書    │偽造之署│門號  │
│    │        │稱）          │                │押      │      │
├──┼────┼───────┼────────┼────┼───┤
│ 一 │九十六年│臺北縣永和市永│臺灣大哥大行動通│「甲○○│０九二│
│    │六月十八│和路二段二０一│信網路業務服務申│」印文二│０二五│
│    │日      │號臺灣大哥大股│請書            │枚      │八０三│
│    │        │份有限公司永和│                │        │０    │
│    │        │門市店特約中心│                │        │      │
├──┼────┼───────┼────────┼────┼───┤
│ 二 │九十六年│臺北縣新店市安│遠傳公司行動電話│「甲○○│０九三│
│    │七月二日│康路二段四十六│業務/ 第三代行動│」簽名三│０三六│
│    │        │號之遠傳電信股│電話服務契約與高│枚（    │九四七│
│    │        │份有限公司新店│用量３Ｇ哈啦９９│        │０    │
│    │        │特約服務中心  │０雙倍加值１９０│        │      │
│    │        │              │型手機方案限２４│        │      │
│    │        │              │個月第三代行動通│        │      │
│    │        │              │信業務服務申請書│        │      │
│    │        │              │（限制型）      │        │      │
└──┴────┴───────┴────────┴────┴───┘


司法院資訊處製作；財團法人民間司法改革基金會備份。
